臺灣高等法院臺南分院交通事件裁定　　 99年度交抗字第216號
抗　告　人
即受處分人　黃枝清
上列抗告人因聲明異議案件，不服臺灣臺南地方法院中華民國99
年11月22日裁定（99年度交聲字第839號，原處分案號：嘉監南
字第裁74-S00000000號、嘉監南字第裁74-S00000000號）提起抗
告，本院裁定如下：
    主  文
抗告駁回。
    理  由
一、本件原聲明異議及抗告意旨略以：抗告人即受處分人承認於
    上開時、地，確有未依規定戴安全帽之事實，但否認有「未
    依規定兩段式左轉」及「不服稽查而逃逸」之違規行為，並
    以舉發機關員警陳金和於施以攔查時未依規定穿著警察人員
    制服，僅著便服且態度強橫囂張，抗告人見其未穿制服，自
    無接受攔查之義務，雖員警陳金和之後曾以無線電招來另二
    名警員到場助威，仍無法補正陳金和員警之攔檢舉發程序不
    合法。又員警陳金和雖曾到庭證稱其與另二名員警均有穿著
    警察制服，但該三名警員確均穿便服，又三名員警當時係執
    銀行重點勤務，為求於金融單位內守望埋伏，故無強制著警
    察制服，員警陳金和所為上揭證言顯屬偽證，且陳金和係
    當事人，亦不適格為人證。另舉發通知單載「中華北和緯」
    ，陳金和於原審竟證稱「由和緯路左轉中華西路」，忽北忽
    西，原裁定亦附和其詞，實屬荒繆。另員警陳金和一次製開
    三張舉發通知單，所寫之字跡過於潦草，抗告人無法辨識其
    罰單內容，且對抗告人之身分證統一編號原為「Ｚ000000000
    」，誤載為「Ｚ000000000」，未更正前應為無效，文元郵局
    之錄影資料，不代表該員即為陳金和，陳金和自陳在三信銀
    行服重點巡守，為何沒有三信銀行之錄影資料，卻以文元郵
    局者充數，依法無證據力為此提起抗告，請求撤銷原裁定及
    原處分云云。
二、查抗告人即受處分人黃枝清於民國99年3月29日12時46分許
    ，未依規定配戴安全帽即騎乘車牌號碼L87-873號重型機車
    （下稱系爭機車）上路，於行經臺南市○○○路與和緯路口
    處時，未依標線、標誌指示以二段式左轉方式行駛，經臺南
    市警察局第五分局（下稱舉發機關）員警陳金和要施以攔查
    時，受處分人竟拒絕停車接受稽查而逃逸，嗣經員警陳金和
    自後追及予以攔查，舉發機關員警遂以受處分人「未依規定
    戴安全帽者」、「不依標誌、標線、號誌指示轉彎」、「不
    服稽查而逃逸」為由分別製單舉發，嗣經交通部公路總局嘉
    義區監理所臺南監理站（下稱移送機關）依道路交通處罰條
    例第31條第6項、第48條第1項第2款、第60條第1項、第63條
    第1項第1款及違反道路交通管理事件統一裁罰基準表之規定
    ，分別裁處受處分人罰鍰新臺幣（下同）5百元、6百元並加
    記違規點數1點（嘉監南字第裁74-S00000000號裁決書），
    及3千元並加記違規點數1點（嘉監南字第裁74-S00000000號
    裁決書）；受處分人對上開處分提出異議。原審審理結果，
    認受處分人確有上開違規事實，移送機關據以援引道路交通
    管理處罰條例第31條第6項、第48條第1項第2款、第60條第1
    項、第63條第1項第1款及違反道路交通管理事件統一裁罰基
    準表之規定，分別裁處異議人罰鍰新臺幣（下同）5百元、6
    百元並加記違規點數1點（嘉監南字第裁74-S00000000號裁
    決書），及3千元並加記違規點數1點（嘉監南字第裁74-S00
    000000號裁決書）之處分，核無不當，而駁回受處分人之異
    議。
三、按機器腳踏車駕駛人或附載座人未依規定戴安全帽者，處駕
    駛人5百元罰鍰；汽車駕駛人轉彎時，有不依標誌、標線、
    號誌指示情形者，處6百元以上1千8百元以下罰鍰，加計違
    規點數1點；汽車駕駛人，駕駛汽車有違反本條例之行為，
    經交通勤務警察或依法令執行交通稽查任務人員制止時，不
    聽制止或拒絕停車接受稽查而逃逸者，除按各該條規定處罰
    外，處3千元以上6千元以下罰鍰，並加記違規點數1點，道
    路交通管理處罰條例第31條第6項、第48條第1項第2款、第
    60條第1項、第63條第1項第1款分別定有明文。次按交通警
    員掣單舉發違反道路交通管理處罰條例所列之違規事實，本
    質上為行政處分，係公務員基於職務上權力，依法就特定之
    具體事件所為具公法上效果之單方行政行為，基於公務員為
    公法上行為具有公信力之原則，該行政處分當可被推定為真
    正，其據以依法處分之事實認定亦為正確無誤，本此公信原
    則，乃立法者賦予行政機關制定違反道路交通事件統一裁罰
    標準及處理細則，使執勤警員得當機處分（該細則第23條規
    定參照）以維護交通秩序、安全之行政目的。反之，若謂公
    務員一切行政行為均需預留證據以證其實，則國家行政勢必
    窒礙難行，據此，刑事訴訟法就犯罪證據有關之規定中，與
    屬行政秩序罰之交通違規裁罰本旨不合之部分，自不在準用
    之列，故舉發機關員警本其維護交通秩序、安全職責所為之
    舉發，自應受到合法、正確之推定。
四、抗告人固以前揭情詞為辯解，惟查：
  (一)舉發機關以受處分人騎乘系爭機車，於上揭時、地有「未依
    規定戴安全帽者」、「不依標誌、標線、號誌指示轉彎」、
    「不服稽查而逃逸」之違規行為，分別予以製單舉發，嗣經
    原處分機關裁處上述裁罰等情，有原處分機關99年5月17日
    之嘉監南字第裁74-S00000000號、嘉監南字第裁74-S000000
    00號裁決書，以及舉發機關99年3月29日之南市警交字第S00
    000000號、南市警交字第S00000000號舉發通知單等件在卷
    為證。
  (二)受處分人雖承認其於上揭時地有「未依規定戴安全帽」駕駛
    機車之違規行為，惟否認有「不依標誌、標線、號誌指示轉
    彎」及「不服稽查而逃逸」之違規行為云云。惟查就本件舉
    發過程，業經證人即本件舉發員警陳金和於原審結證稱：於
    99年3月29日中午12至下午2時，伊是服金融巡守勤務，在巡
    邏時，伊看到受處分人違規，伊隨即上前攔停，受處分人當
    時係未依標誌、標線指示，直接由和緯路左轉中華西路【此
    處原審筆錄載「中華西路」，但舉發單載「中華北和緯」，
    抗告人對此有質疑，本院乃再訊問證人陳金和，其證稱：「
    （法官問：當時黃枝清涉嫌違規的地點，在何處？）在台南
    市○○○路與和緯路口，當時黃枝清騎乘機車沿著和緯路，
    然後到中華北路的時候左轉往中華西路的方向，該地點剛剛
    好是中華北路與中華西路的交界口。（法官問：黃枝清質疑
    你在原審作證時，舉發單載中華北路與和緯路口，但是你作
    證時卻說黃枝清沿著中華西路方向，你如何說明？）因為黃
    枝清確實是左轉往中華西路。（法官問：為何你的舉發單卻
    寫中華北路與和緯路？）舉發單上所載的中華北與和緯路，
    跟載中華西與和緯路，是指同一個十字路口。」等語，見本
    院卷第17頁背面至第18頁】，受處分人看到伊攔查就馬上轉
    進去巷子裡，伊當時有穿著制服並騎乘警用機車。伊攔停受
    處分人之後，有兩位警員才趕到現場，當時其他兩位員警是
    跟伊一起追，但是後來他們跟丟了，攔下受處分人之後伊打
    電話通知他們過來。另外趕到的警員代號是3（即員警呂國
    鎮）和丑（即學習警員蔡佳龍），他們也有穿制服等語明確
    （見原審卷第34頁背面）。
  (三)因抗告理由主張舉發單對其身份證統一編號寫錯、舉發單載
    「中華北和緯路口」，但陳金和在原審作證時竟稱「直接由
    和緯路左轉中華西路」、且陳金和未著警察制服、伊無不服
    稽查而逃逸云云；本院爰再傳證人陳金和作證。證人陳金和
    於本院結證稱：「（法官問：當時黃枝清涉嫌違規的地點，
    在何處？）在台南市○○○路與和緯路口，當時黃枝清騎乘
    機車沿著和緯路，然後到中華北路的時候左轉往中華西路的
    方向，該地點剛剛好是中華北路與中華西路的交界口。（法
    官問：黃枝清質疑你在原審作證時，舉發單載中華北路與和
    緯路口，但是你作證時卻說黃枝清沿著中華西路方向，你如
    何說明？）因為黃枝清確實是左轉往中華西路。（法官問：
    為何你的舉發單卻寫中華北路與和緯路？）舉發單上所載的
    中華北與和緯路，跟載中華西與和緯路，是指同一個十字路
    口。（法官問：你當時要攔下黃枝清開舉發單的時候，你有
    無穿著警察制服？）有的。（你攔下黃枝清要開單舉發的時
    候，有無請黃枝清提出其駕照或是身分證資料？）黃枝清有
    出示駕照給我看。（法官問：黃枝清說他的身分證號碼是Ｄ
    101開頭的，你為何寫成Ｄ121？）那是筆誤。（法官問：黃
    枝清也有提到說，如果你們去金融機構巡察的話，應該是未
    穿著警察制服，而係穿便服？）我當天確實穿著制服去巡邏
    的，並不是去埋伏。（法官問：你之前是否認識黃枝清？）
    不認識。（法官問：你與黃枝清有無恩怨或結仇？）沒有。
    （法官問：你確實有看到黃枝清沒有依兩段式左轉？）我確
    實有目擊黃枝清沒有戴安全帽及未依兩段式規定左轉。（抗
    告人問：我沒有不服取締，如何證明我是不服取締？）因為
    我們巡邏的時候，我剛好騎乘警用機車沿著和緯路到中華西
    路待轉區○○○○○路時，就目擊黃枝清沒有戴安全帽，從
    我的前面違規過去，我馬上迴轉要把黃枝清攔下來，黃枝清
    發現我要欄他，馬上右轉往湖美區的巷弄逃逸，黃枝清就在
    湖美區附近的巷子繞圈圈，該地區剛好都沒有紅綠燈，然後
    黃枝清繞到壹條類似Ｔ字型的死巷，我要黃枝清立即停駛，
    但黃枝清又騎乘他的機車由我前面，又繞著湖美區的巷弄逃
    逸，後來才被我攔下來。因為我們當時是兩組各騎乘機車，
    我在追黃枝清的時候，我們的另外一組同事有追丟，我攔下
    黃枝清後，我就以無線電通知他們正確位置，後來我們同事
    也趕過來處理，我們同事當時他們有兩個人，一個式是正式
    警員有穿著制服，一個是警察學校的學生是穿著警察制服，
    只是臂章不同。（法官問：在取締本案黃枝清違規之前，你
    是否有去台南市第三合作社文賢分社及中華郵政公司台南郵
    局文元支局，去做金融巡邏？）有的。（法官問：你當時有
    無穿著警察制服？）有的。（本院當庭播放中華郵政公司台
    南郵局文元支局99年4月13日之監視錄影光碟，及本院事先
    於100年1月10日勘驗該光碟之筆錄，問證人陳金和，播放之
    監視錄影帶上是否有你的影像？）勘驗錄影帶上面有我身影
    ，我是一個人騎乘一部機車，我同事兩人共騎乘一部機車，
    他們兩人進入郵局簽巡邏箱，我人在外面警戒。」等語（見
    本院卷第17至19頁）。
  (四)參以舉發機關轄下和緯派出所之勤務分配表之記載，證人陳
    金和與另2名代號3、丑之員警呂國鎮、蔡佳龍等人於99年3
    月29日12時至14時確實係一同執行金融機構巡守勤務，有舉
    發機關99年6月23日南市警五交字第09945303530號函檢附之
    和緯派出所勤務分配表在卷可佐（原審卷第26頁），核與證
    人陳金和上開證述相符，並經本院當庭勘驗無訛。另衡以證
    人陳金和與抗告人間素不相識，亦查無宿怨糾葛，應無設詞
    構陷異議人之必要。且抗告人對於本件遭舉發違規行為之一
    「未戴安全帽」部分亦已承認有此事實，又系爭路段確有設
    置兩段式左轉標誌及待轉區標線，有舉發機關99年11月15日
    南市警五交字第09945402200號函所附之現場照片在卷可佐
    （原審卷第60、61頁）。況查本院於訊問證人陳金和後，問
    抗告人「對於證人陳金和剛剛之證述，有何意見？」抗告人
    稱：「他剛剛所述有部分實在，也有部分不實在。我沒有在
    湖美地區繞來繞去跑給他追。我是沒有戴安全帽當然要閃避
    躲警員。」，本院再問：「你有無看到陳金和要取締你嗎？
    」，抗告人答：「我由機車的照後鏡，有看到陳金和騎乘警
    用機車要過來，我沒戴安全帽，我當然要閃避他。」等語（
    見本院卷第19頁正面），再與上開證人陳金和之證述相互參
    證，堪認抗告人確知員警陳金和要將其攔下，而抗告人確有
    不服取締逃逸之情事。
  (五)另抗告人以舉發機關員警於施以攔查時未依規定穿著警察人
    員制服，其舉發程序不合法云云。查證人陳金和於原審已結
    證稱：「依據勤務表所示，我的勤務分配表代號是102或是
    12，即勤務表姓名下方的數字；而勤務表上之3、8與丑等代
    號係我們勤務期間的代號，每天不同，該張勤務表8係代表
    我，而姓名下方之102係我個人固定的代號，左手邊係我們
    勤務分配，我巡邏的時段是中午12-2點。我跟另兩名巡邏員
    警執行巡邏勤務時，均不可能不穿制服。」等語（原審卷第
    34頁正面至35頁正面），互核前揭函文所附之勤務表內容可
    知，證人陳金和確係於99年3月29日12時至14時間服金融機
    構巡守勤務之事實無訛。又原審於99年8月31日上午以公務
    電話詢問員警陳金和，於違規當日係經過何銀行或金融機構
    ，經其答覆其巡守轄區途中僅有三信銀行北區○○○○○路
    上之文元郵局，有原審公務電話紀錄表在卷可稽（原審卷第
    47頁）。經原審向臺南市第三信用合作社及文元郵局函調99
    年3月29日12時至14時之監視錄影畫面，中華郵政股份有限
    公司臺南郵局於99年9月7日以南政字第0991203060號函檢附
    文元支局99年3月29日監視錄影光碟到院。經本院於100年1
    月10日在本院刑事第一法庭法官辦公室由法官及書記官會同
    勘驗上揭光碟結果：於影片內容所載時間為2010年3月29 日
    12時26分53秒至同時分57秒處時，有身穿警察制服及反光條
    紋背心之警員進入文元支局，於影片內所載時間2010年3月
    29日12時27分50秒至同時分55秒處，員警步出文元支局，於
    影片內所載時間2010年3月29日12時27分56秒至同時28分5秒
    處時，員警2人自文元郵局走到文元支局ＡＴＭ去巡邏等情
    ，並有本院於100年1月18日當庭播放該監視錄影光碟及勘驗
    筆錄在可佐，且有員警進出文元支局擷取畫面4幀在卷可按
    （本院卷第13、19頁，及原審卷第56至57頁）。又對於執行
    金融機構巡守勤務時是否應著制服一事，經舉發機關函覆：
    「員警執行金融機構巡守勤務一律規定穿著警察制服執勤」
    等語，有舉發機關對99年8月20日南市警五交字第099453437
    60號函1份附卷可憑（原審卷第41頁），而與前述勘驗之監
    視錄影畫面相符一致，是足認本件舉發機關員警於執行金融
    機構巡守勤務及舉發受處分人違規當時，確實有穿著警察制
    服執勤之事實，洵堪認定，抗告人上揭所辯顯與事實相悖，
    並不足採。
五、綜上所述，抗告人於上揭時、地確有「未依規定戴安全帽者
    」、「不依標誌、標線、號誌指示轉彎」、「不服稽查而逃
    逸」之違規行為無訛，原處分機關依法分別裁處罰鍰500元
    、600元以及3,000元，並加記違規點數2點之裁罰，自屬適
    法。原審以抗告人之異議為無理由而裁定駁回，本院經核，
    原裁定並無違誤，從而本件抗告，為無理由，應予駁回。
六、據上論斷，應依道路交通案件處理辦法第26條，刑事訴訟法
    第412條，裁定如主文。
中    華    民    國    100   年     1    月    20    日
                  刑事第一庭    審判長法  官  茆臺雲
                                      法  官  蔡長林
                                      法  官  王明宏
以上正本證明與原本無異。
不得再抗告。
                                      書記官  黃全忠
中    華    民    國    100   年     1    月    20    日